臺灣臺北地方法院刑事判決
111年度易字第12號
公  訴  人  臺灣臺北地方檢察署檢察官
被      告  周書賢



選任辯護人  黃世欣律師（法扶律師）
上列被告因贓物等案件，經檢察官提起公訴（110年度偵字第110
99號），本院判決如下：
    主  文
乙○○犯收受贓物罪，處有期徒刑貳月，如易科罰金，以新臺幣壹
仟元折算壹日。又犯詐欺取財未遂罪，處有期徒刑貳月，如易科
罰金，以新臺幣壹仟元折算壹日。應執行有期徒刑參月，如易科
罰金，以新臺幣壹仟元折算壹日。
    事  實
一、丙○○與乙○○原為認識之友人，丙○○於民國110年1月6日下午1
    時19分前之某時，在臺北市信義區松壽路附近之某處，拾獲
    甲○○所遺失之錢包1個（內有包含國泰世華商業銀行【下稱
    國泰世華銀行】信用卡1張【卡號：0000-0000-0000-0000，
    下稱系爭信用卡】在內之金融卡、信用卡數張及現金若干）
    而侵占入己。丙○○於侵占上開錢包後，因乙○○曾於此前告知
    若有拾獲信用卡，得藉此取得金錢使用，乃以電話聯繫乙○○
    ，並與乙○○相約在臺北市信義區松壽路與松仁路路口，待乙○○駕駛車牌號碼0000-00號自用小客車（下稱系爭汽車）抵
    達該處後，丙○○與乙○○即在系爭汽車內商討盜刷系爭信用卡
    之方式，並意圖為其等不法之所有，共同基於詐欺取財之犯
    意，推由丙○○至便利超商盜刷系爭信用卡購買「遊e卡」（
    即線上遊戲之儲值點數）及香菸。謀議既定，乙○○即駕車搭
    載丙○○至臺北市大安區忠孝東路3段附近，丙○○下車後，先
    後於附表編號1至6「盜刷時間」欄所示時間，持系爭信用卡
    至附表編號1至6「盜刷地點」欄所示便利超商，出示系爭信
    用卡購買「遊e卡」及香菸，致各該特約商店之店員均誤信
    係系爭信用卡所有人欲刷卡消費而陷於錯誤，交付相當於附
    表編號1至6「盜刷金額」欄所示金額之商品，足以生損害於
    甲○○、各該特約商店及國泰世華銀行（丙○○就上開所為，涉
    犯侵占遺失物、詐欺取財及偽造文書罪部分，業經本院另以
    110年度審簡字第2043號判決確定，乙○○就盜刷附表編號1至
    6交易，與丙○○共同涉犯詐欺取財等罪嫌部分，未據起訴，
    宜由檢察官另為適法處理）。嗣丙○○盜刷完畢而至新北市三
    重區某地與乙○○會合時，除將詐得之「遊e卡」及香菸與乙○○朋分外，並將系爭信用卡交付乙○○。乙○○明知此為丙○○拾
    獲侵占入己之贓物，竟仍予以收受，另意圖為自己不法之所
    有，基於詐欺取財之犯意，於附表編號7「盜刷時間」欄所
    示時間，至附表編號7「盜刷地點」欄所示便利商店出示系
    爭信用卡，欲利用感應刷卡之方式購買相當於新臺幣（下同
    ）1萬7000元之3C產品及遊戲點數，惟該交易因刷卡失敗，
    未能詐得財物而未遂。
二、案經國泰世華銀行訴由臺北市政府警察局大安分局報告臺灣
    臺北地方檢察署檢察官偵查起訴。
    理  由
壹、程序部分
一、本判決下述所引用被告乙○○以外之人於審判外之言詞或書面
    陳述，檢察官、被告及辯護人迄於言詞辯論終結前均未就其
    證據能力聲明異議，本院審酌上開證據資料作成時之情況，
    尚無違法不當及證明力明顯過低之情形，而認為以之作為證
    據應屬適當，依刑事訴訟法第159條之5規定，均有證據能力
    。
二、本判決其餘認定犯罪事實之非供述證據，與本案待證事實間
    均具關聯性，且無證據足認係公務員違背法定程序所取得，
    依刑事訴訟法第158條之4規定之反面解釋，亦均有證據能力
    。　　
貳、實體部分
一、被告之供述及辯解：　　
  ㈠訊據被告固不否認其有駕駛系爭汽車搭載丙○○至臺北市大安
    區忠孝東路3段附近，並自丙○○處收受系爭信用卡，以及持
    系爭信用卡於110年1月6日下午2時41分至全家三重長壽店（
    即附表編號7交易），欲以感應刷卡之方式購買相當於1萬70
    00元之3C產品及遊戲點數，該交易並未成功之事實，然矢口
    否認有何收受贓物、詐欺取財未遂之犯行，並辯稱：我是單
    純好意送丙○○去那個地方，丙○○拿系爭信用卡給我時，說他
    要還我錢，叫我可以用這張卡片去買東西，我就去買看看，
    但我不知道是誰的信用卡。因我於偵查中供出丙○○，丙○○說
    我是抓耙子，也要讓我不好過，故本案丙○○之證詞是在誣陷
    我云云。
　㈡辯護人為被告辯護略以：被告從未參與丙○○盜刷系爭信用卡
    之行為，也不知道丙○○於當日有拾獲錢包，僅係單純順路載
    送友人。且丙○○盜刷完畢後係搭計程車至三重區找被告，因
    被告向丙○○索討先前借款之債務，丙○○乃將系爭信用卡交付
    被告，並稱可以使用系爭信用卡購買物品償債，被告乃不疑
    有他而至便利商店刷卡，故被告主觀上並未認知丙○○係以不
    法方式取得系爭信用卡，亦認為丙○○有權使用系爭信用卡，
    自無收受贓物之犯意，亦無詐欺取財之不法所有意圖。況丙○○之證述前後不一，被告亦未於丙○○盜刷時在場，丙○○復為
    撿東西盜刷之慣犯，卻於系爭信用卡刷不過後，將系爭信用
    卡交付被告，顯見丙○○意在栽贓嫁禍給被告，不可能與被告
    共謀，佐以被告領有中度身心障礙手冊，可認被告係遭丙○○
    戲耍、利用云云。
二、認定事實所憑之證據及理由：
  ㈠丙○○於110年1月6日下午1時19分前之某時，在臺北市信義區
    松壽路附近之某處，拾獲甲○○所遺失之系爭信用卡並將之侵
    占入己。嗣乙○○即駕駛系爭汽車搭載丙○○至臺北市大安區忠
    孝東路3段附近下車，丙○○再於附表編號1至6「盜刷時間」
    欄所示時間，持系爭信用卡至附表編號1至6「盜刷地點」欄
    所示便利超商，出示系爭信用卡購買「遊e卡」及香菸，致
    各該特約商店之店員均誤信係系爭信用卡所有人欲刷卡消費
    而陷於錯誤，交付相當於附表編號1至6「盜刷金額」欄所示
    金額之商品。嗣丙○○將系爭信用卡交付被告收受，被告另於
    附表編號7「盜刷時間」欄所示時間，至附表編號7「盜刷地
    點」欄所示便利商店出示系爭信用卡，欲利用感應刷卡之方
    式購買相當於1萬7000元之3C產品及遊戲點數，惟該筆交易
    刷卡失敗，並未實際取得商品等事實，業據被告坦承不諱（
    見偵卷第102至104頁，易卷第126至128、418至419頁），核
    與甲○○於警詢之指述（見偵卷第11至13頁）、丙○○於本院審
    理中此部分證述相符（見易卷第387至388、401至402頁），
    並有被告駕車搭載丙○○、丙○○在便利商店間移動過程之監視
    錄影器畫面截圖（見偵卷第15至17頁）、國泰世華銀行信用
    卡交易明細表（見偵卷第14頁）、簽帳單（見偵卷第108至1
    10頁）及本院勘驗遭盜刷特約商店內之監視錄影器畫面（見
    易卷第127至128、133至156頁之勘驗筆錄及附件）在卷可佐
    ，是此部分事實，首堪認定。
  ㈡被告取得系爭信用卡時，確實知悉此為丙○○侵占之遺失物，
    且明知系爭信用卡非丙○○有權取得，仍持系爭信用卡至全家
    三重長壽店盜刷使用：
　1.關於丙○○及被告取得系爭信用卡之過程，業據丙○○於本院審理中結證稱：我有於110年1月6日撿到系爭信用卡，後來去盜刷，我撿到時旁邊沒有別人，但被告知道我之前曾經撿到卡片丟掉或拿到警察局，他有跟我說如果撿到跟他說，他有辦法用到錢，所以我撿到後就打給被告。當天我是先去被告家，我知道被告跟女朋友要出去，我從被告家出來後，由松山路走到華納威秀，剛好在松壽路地上撿到系爭信用卡，所以我馬上打電話給被告，說我剛剛撿到卡片，被告就開車回來了，我在松壽路大概等了15分鐘左右，被告在車上跟我說要如何去刷，叫我去買點數卡跟香菸，總數沒超過5000元就不會叫我簽名。後來我都是一個人去刷，被告是在車子裡，刷完第一間店後被告就離開了，剩下是我自己再去刷的，直到最後一間超商跟我講已經停卡，我打電話給被告，被告叫我去三重找他，我認為卡已經不能用，最後應該是有將系爭信用卡交給被告。出社會到現在，我幾乎沒有用過信用卡，我93年時有申請一次，用短暫2、3個月之後就沒有再使用過，我完全不會使用，也沒有刷卡習慣，當時我跟被告討論後，如何去刷、要買什麼東西是被告決定的，被告說希望能夠都刷點數卡，菸有一半是我自己想要的，點數卡被告有指定要「遊e卡」，我知道「遊e卡」是用在星城遊戲的遊戲點數，我那時候是剛開戶，被告也有玩，我知道被告的帳號名稱叫「南港小小小」（後改稱記錯，應是「南港子子子」），案發當天被告還有用這個帳號，因為我玩手機時在遊戲上發現被告有登入遊戲，最後我跟被告在三重會合，我有將6張2萬多元的遊戲點數序號紙張交給被告，其中我有使用3000元，其他的部分都是被告的，買的兩條菸我是分7包，1條3包則給被告等語（見易卷第307至405頁）。
　2.觀丙○○上開證述，就其如何取得系爭信用卡、決定盜刷之商
    品及盜刷方式，證述均稱具體明確。參以丙○○證述關於被告
    有開車載其到第一家盜刷之便利超商，嗣其在第一家便利超
    商盜刷完畢後，被告始駕車離開，後來其他店家均係其自行
    前去盜刷等語，與卷存之監視錄影器畫面截圖，顯示被告確
    係在丙○○盜刷系爭信用卡完畢而步出統一超商建忠門市後，
    始駕車離開之情形相符（見偵卷第15至16頁）。又丙○○證述
    關於其長期未使用信用卡，故拾獲系爭信用卡後，係被告教
    其使用信用卡等語，亦與本院查詢之財團法人金融聯合徵信
    中心信用卡基本資料彙總結果（見易卷第341至343頁），顯
    示丙○○未持有信用卡，被告則持有2張信用卡，且係於案發
    後之110年9月17日，始因消費款項未繳而遭停卡，可見丙○○
    對於信用卡之使用方式，確實較被告不熟稔之情形，亦核相
    符。且衡酌任何盜刷信用卡之人之目的，無非在於透過信用
    卡交易換取欲取得之商品，換言之，對於盜刷信用卡之人，
    取得商品乃其犯行中最為重要之結果，而本案丙○○至附表所
    示萊爾富、全家之便利超商盜刷系爭信用卡時，係用以購買
    5張「遊e卡」，而上開5張「遊e卡」，至少有4張「遊e卡」
    之遊戲點數均係儲值至被告在星城遊戲上所設立、使用之「
    南港子子子」帳戶，此有萊爾富國際股份有限公司111年2月
    22日函文（見易卷第183頁）、全家便利商店股份有限公司1
    11年3月5日函文檢附之刷卡交易明細（見易卷第189至191頁
    ）及網銀國際股份有限公司111年3月30日函文檢附之「遊e
    卡」儲值流向、會員申請資料在卷可參（見易卷第209至227
    頁），並為被告所不爭執。則若非被告確有與丙○○共同參與
    盜刷系爭信用卡之犯行，衡情實難想像丙○○有何甘冒犯罪遭
    檢警查獲、須負擔刑責之風險，親自至店內盜刷系爭信用卡
    購買其幾乎不使用之「遊e卡」，犯後又將價值高達1萬2000
    元之盜刷商品（「遊e卡」每張3000元，共4張）交付被告使
    用、使被告徒獲鉅額利益之理由。由此，更證丙○○前開關於
    系爭信用卡係其與被告共同決定盜刷、購買物品係由被告決
    定，到刷所得商品亦大多係由被告取得之證述，確屬實情，
    堪認丙○○上開證詞，確有相當之可信度，而可作為本院認定
    事實之依據。
　3.依丙○○上開證述及盜刷購得「遊e卡」之流向，既可認定被
    告於丙○○侵占系爭信用卡後，已經丙○○告知拾獲過程，並與
    丙○○共同謀議盜刷系爭信用卡詐得財物，則被告主觀上對於
    系爭信用卡非丙○○所有，係丙○○因犯罪取得之贓物，自甚明
    瞭。因此，被告在明知系爭信用卡為贓物，並非丙○○所有，
    丙○○亦無權同意其刷卡使用之情形下，仍持系爭信用卡於附
    表編號7「盜刷時間」欄所示時間，至附表編號7「盜刷地點
    」欄所示便利商店，出示系爭信用卡予店員，欲利用感應刷
    卡之方式購買3C產品及遊戲點數共1萬7000元之行為，主觀
    上自係意圖為自己不法之所有，基於詐欺取財之故意，著手
    於施用詐術使他人交付財物，並因刷卡失敗而未遂。
  ㈢被告辯稱不採之理由：
　1.被告雖辯稱丙○○有積欠其借款，交付系爭信用卡時係稱要還
    錢，要其用這張信用卡去買東西，其不知道系爭信用卡是誰
    的，但其認為丙○○有權使用系爭信用卡，不知道丙○○係以不
    法方式取得系爭信用卡云云。然查，丙○○交付系爭信用卡前
    ，早已告知系爭信用卡係其拾得之贓物，被告並係與丙○○共
    同決定盜刷系爭信用卡（附表編號1至6交易）之事實，業經
    本院認定如前，是被告此部分辯解，已難採信。再參酌丙○○
    於本院審理中結證稱：我的經濟狀況非常不好，沒有固定住
    的地方或房子，被告也知道我經濟狀況不好，因為他問我時
    ，我有跟他說等語（見易卷第402至403頁），以及被告於偵
    查中自承：我跟丙○○是朋友，他沒有在工作，是流浪漢，居
    無定所，有時候看他好像幾天沒有洗澡，他沒有家，是我讓
    他的戶籍寄居在我的戶籍地址等語（見易卷第102、104頁反
    面），可知丙○○之經濟狀況相當不佳，此情亦為被告所明知
    ，因此，實難認被告在丙○○交付系爭信用卡，卻未能告知取
    得方式、信用卡所有人為何人之情形下，有何誤認系爭信用
    卡係丙○○所有，或係丙○○以正當方式取得、有財力供其任意
    刷卡消費達1萬7000元之可能。況被告於95年間，即有因夜
    間侵入住宅竊盜，將所竊得之銀行信用卡交付真實姓名、年
    籍不詳之女子後，與該女子共謀，由該女子持上開信用卡至
    特約商家盜刷、偽簽持卡人簽名之行為，而遭法院判決犯加
    重竊盜、行使偽造私文書等罪，處有期徒刑1年6月確定（案
    列臺灣士林地方法院95年度訴字第1129號）之前科紀錄（見
    易卷第113至118頁判決），可認被告經此偵審教訓後，對於
    使用他人之信用卡，可能係違法行為，會遭國家以刑罰懲處
    一事，理當有所知悉及更加謹慎、注意，可見若非被告於本
    案時，早已知悉系爭信用卡為可盜刷使用之贓物，並欲收受
    作為後續盜刷使用，當難認案發時年紀已50歲、智識正常並
    具有相當社會及刑事偵審經驗之被告，有何收受丙○○所交付
    「來路不明」、「不知悉持卡人姓名」、「不知悉持卡人與
    丙○○關係」之系爭信用卡，甚至持系爭信用卡至便利超商購
    買高價財物之理，是被告此部分辯解，並不足採。
  2.被告又辯稱星城遊戲之「南港子子子」帳號，雖係其所有，
    然係透過其手機連結社群軟體Facebook（下稱臉書）使用，
    案發當天丙○○有與其一同返回住處，向其借用手機去玩，其
    不清楚丙○○係做何事，合理懷疑係遭丙○○陷害、戲耍云云。
    惟查，丙○○於本院作證時，已否認曾向乙○○借用手機一事（
    見易卷第400頁），衡酌「遊e卡」係綁定遊戲帳號而儲值點
    數所用，點數本身具有相當之金錢價值，而遊戲帳戶往往涉
    及過往遊戲紀錄、綁定支付裝置或點數回饋等，具有個人專
    屬性，衡情儲值至「南港子子子」帳號之遊戲點數，當為「
    南港子子子」帳號之所有人即被告所持有、花用，至於自己
    擁有手機及星城遊戲帳號之丙○○，並無冒被告可能隨時取回
    手機、使用其犯罪所取得遊戲點數、無端獲利之風險，大費
    周章向被告借用手機、連結臉書登入「南港子子子」帳戶，
    再將具有相當價值之遊戲點數儲值入屬於被告所有之「南港
    子子子」帳戶內之理由。況細繹本案「遊e卡」遊戲點數之
    儲值時間，分別為110年1月6日下午「5時55分」、「6時32
    分」、「7時8分」、「7時17分」（見易卷第227頁），亦即
    係在被告持丙○○所交付之系爭信用卡盜刷失敗「之後」，1
    至2小時其間「陸續」儲值入被告之遊戲帳戶，而非一次銷
    贓即儲值完畢，審酌手機乃現代人日常生活必須之物，使用
    手機上網或撥打電話，均可能產生相應之電信費用，且手機
    內更常存有個人檔案、照片或銀行帳戶等具有高度隱私、個
    人專屬性之資料，除非有高度信賴或非常親密之情誼，當不
    可能將手機長時間提供他人任意使用，因此，依「遊e卡」
    儲值之時間，更難認被告會於丙○○交付無法使用之系爭信用
    卡、欺騙自己後，仍將手機交付丙○○「任意使用長達1至2小
    時」，而「全不知悉，亦未過問丙○○借用手機目的、做何使
    用」之可能。是被告辯稱「遊e卡」係由丙○○取得，合理懷
    疑丙○○係先借用其手機、將點數儲值至其所有之遊戲帳戶，
    目的在嫁禍於其云云，既乏實據可佐，亦與常情不合，難認
    屬實，不足憑採。
　3.被告復辯稱丙○○證述時多次迴避附表編號1交易之盜刷犯行
    ，且丙○○對於有無將盜刷後取得之香菸放置在系爭汽車內再
    去盜刷，亦與監視錄影器畫面截圖不符云云。然查：
　⑴證人之證述證據乃其就先前親身見聞、經歷之事項所為陳述
    ，是其陳述內容會因證人之記憶、認知及表達能力與時間經
    過等因素，影響其精確性，是本難期待證人於各次受訊問時
    ，能完全供述呈現其所經歷之事實內容，更無從期待其精確
    轉述先前證述內容，從而，綜核證人歷次陳述內容，判斷其
    證明力時，應著重於證人對於待證事實「主要內容」之先後
    陳述有無重大歧異，判斷其證詞之證明力高低，不得僅因證
    人證述之部分內容不確定，或就同一問題之回答先後不一致
    ，即全盤否認證人證詞之真實性（最高法院96年度台上字第
    636號判決意旨參照）。蓋常人對於過往事物之記憶，多隨
    時日之間隔而漸趨模糊或轉趨失真，自難期其如錄影重播般
    地將過往事物之原貌完全呈現。此外，因個人教育程度、生
    活經驗、語言習慣、觀察角度、記憶能力、表達能力、嚴謹
    程度等不同，亦可能導致證人對於細節之供述未能將實情全
    貌完整展現，且因受外在事物潛移默化，以至記憶難免模糊
    ，甚有部分易受影響，難以詳述，或前後所述有所出入，然
    此乃常人均無法避免之現象。
　⑵丙○○於本院審理中，固數度否認其有持系爭信用卡在統一超
    商建忠門市盜刷1150元（即附表編號1交易），證稱第一筆
    盜刷紀錄應係統一超商建欣門市盜刷之4500元（即附表編號
    2交易），而上開證述則與卷內統一超商建忠門市內之監視
    錄影器截圖，顯示丙○○確實於案發時間在該店購物刷卡之情
    形不符。惟細究丙○○於本院證述之過程，先係於檢察官詰問
    附表編號1交易時，證稱「開庭時我一直強調沒有這件，盜
    刷第一件是4500元」（見易卷第388頁），檢察官接續詢問
    否認之原因時，則證稱「時間點好像有點不合」、「我用金
    額推算，我刷一筆大約3000元起跳，香菸是加的」等語（見
    易卷第389頁），嗣辯護人反詰問時，丙○○亦稱「這筆我真
    的沒有印象，完全不是我刷的」（見易卷第393頁），然待
    辯護人及本院提示並說明卷內統一超商建忠門市內之監視錄
    影器截圖畫面後，丙○○即證稱「畫面中的人是我」、「畫面
    中的人確實是我，奇怪了，我真的沒有刷這筆」等語（見易
    卷第406頁），坦然承認其確為畫面中之人，僅稱其也不知
    道原因、並無印象，可見丙○○此部分證述，並非意在推諉責
    任、否認犯行，僅係因該筆交易與其推算之金額不符，或其
    對盜刷具體情形不復記憶所致，此情尚與人對於過往事物之
    記憶，會隨時日之間隔漸趨模糊或轉趨失真之常情相符，乃
    難以避免之現象，自不能以丙○○此部分證述，即認丙○○全部
    證詞均非真實，或意在栽贓被告。
　⑶被告辯稱丙○○對於有無將盜刷後取得之香菸放置在系爭汽車
    內再去盜刷，亦與監視錄影器畫面，顯示被告於丙○○盜刷附
    表編號2所示交易時，即已開車離開統一超商建欣門市之情
    形不符云云。然觀卷內之監視錄影器畫面（見偵卷第15頁反
    面），僅能看出被告駕駛之系爭汽車曾於案發當日下午1時2
    1分行經臺北市○○區○○○路0段00號前，丙○○則係於下午1時31
    分至統一超商建欣門市（臺北市○○區○○○路0段00號）盜刷系
    爭信用卡，亦即僅能看出系爭汽車曾行經與丙○○盜刷路線相
    同之地點（即由統一超商建忠門市至統一超商建欣門市），
    至於丙○○於盜刷附表編號2交易完畢後，系爭汽車及被告究
    在何處，則無從明瞭，當不能排除系爭汽車行經統一超商建
    欣門市後，仍有於案發前後繞回相關地點與丙○○接觸之可能
    ，是此部分畫面，亦不能遽為丙○○證述不實之證明，被告執
    上情辯稱丙○○之證詞不可採信，仍不足採。
　4.被告再辯稱丙○○就自身有無分得贓物一事，在先前偵查、另
    案中之供述與本案審理中之證述並不一致，復為撿東西盜刷
    之慣犯，卻於系爭信用卡刷不過後，仍將系爭信用卡交付被
    告，顯見丙○○意在栽贓嫁禍被告，是被告不可能與丙○○共謀
    ，而係遭丙○○戲耍、利用云云。惟丙○○於另案偵查中，均係
    以「被告」身分遭警察約詢、檢察官及法官訊問，檢察官亦
    從未以「證人」身分命其具結或證述，是其既不必擔負偽證
    罪責，證詞之信用性本即不若具結之證言，縱因否認犯罪，
    而就自己是否分得犯罪所得一事有避重就輕之處，後於具結
    作證擔保所言之真實後，始陳述不利於己之實情（即自己亦
    有分得部分贓物），仍屬人情之常，不能因此即認係丙○○於
    本院審理中之證詞全不足採。況果若本案確為丙○○一人所為
    ，其案發後將系爭信用卡交付被告之舉，僅係在栽贓嫁禍被
    告，亦難認其有何於交付系爭信用卡前，如前述選擇其幾乎
    不使用之「遊e卡」作為盜刷商品，犯後又將價值高達1萬20
    00元之盜刷商品全數儲值至被告遊戲帳戶之理由，是被告執
    上詞辯稱其係遭丙○○栽贓云云，仍非可採。
　㈣綜上所述，被告前揭所辯，均不足採，本案事證明確，被告
    之犯行均堪認定，應予依法論科。　　　
三、論罪科刑：
  ㈠核被告所為，係犯刑法第349條第1項之收受贓物罪、第339條
    第3項、第1項之詐欺取財未遂罪。
  ㈡被告所犯上開收受贓物及詐欺取財未遂犯行，犯意各別，行
    為互殊，應予分論併罰。
  ㈢被告雖已著手詐欺取財行為之實行，然其於出示系爭信用卡
    並感應刷卡後，該筆交易因刷卡失敗而未能詐得財物，犯罪
    即屬未遂，所生損害當較既遂犯為輕，爰依刑法第25條第2
    項規定，按既遂犯之刑減輕之。
  ㈣爰以行為人責任為基礎，審酌被告欲獲取財物，卻不思循正
    當途徑，在明知系爭信用卡係丙○○拾獲而侵占之贓物下，仍
    收受系爭信用卡，任意持該信用卡盜刷詐取財物，顯然欠缺
    尊重他人財產權之觀念，所為實不足取。參以被告犯罪後迄
    今始終否認犯行，並未與被害人或告訴人國泰世華銀行達成
    和解，或表示任何歉意之犯後態度，兼衡被告欲詐取之財物
    價值非低、幸而未遂之結果、被告過往素行非佳、犯罪動機
    、目的、手段，暨被告自述國小畢業之智識程度，從事太陽
    能供電公司雇員之經歷，家庭經濟狀況小康，名下無不動產
    、須扶養2名未成年子女（見易卷第417至418頁）等一切情
    狀，量處如主文所示之刑，並諭知易科罰金之折算標準。
  ㈤數罪併罰，分別宣告其罪之刑，依下列各款定其應執行者：
    五、宣告多數有期徒刑者，於各刑中之最長期以上，各刑合
    併之刑期以下，定其刑期。但不得逾30年，刑法第51條第5
    款分別定有明文。又因刑罰之科處，應以行為人之責任為基
    礎，考量人之生命有限，刑罰對被告造成之痛苦程度，係以
    刑度增加而生加乘效果，而非等比方式增加，如以實質累加
    方式執行，刑責恐將偏重過苛，不符現代刑事政策及刑罰之
    社會功能，故透過定應執行刑程式，採限制加重原則，授權
    法官綜合斟酌被告犯罪行為之不法與罪責程度、各罪彼此間
    之關聯性（例如數罪犯罪時間、空間、各行為所侵害法益之
    專屬性或同一性、數罪對法益侵害之加重效應等）、數罪所
    反應被告人格特性與傾向、對被告施以矯正之必要性等，妥
    適裁量最終具體應實現之刑罰，以符罪責相當之要求（最高
    法院105年度台抗字第626號裁定意旨參照）。審酌被告所犯
    之收受贓物及詐欺取財未遂兩間，犯罪類型、行為態樣、犯
    罪動機有所關聯，各罪間之責任非難重複程度較高，及考量
    各罪密切之時序、罪數所反應之被告人格特性、對法益侵害
    之加重效應、刑罰經濟與罪責相當原則，暨各罪之原定刑期
    、定應執行刑之外部性界限及內部性界限等各節為整體非難
    之評價，定其應執行之刑如主文所示，並諭知易科罰金之折
    算標準。
  ㈥檢察官雖認被告與丙○○就附表編號1至6交易共同詐欺取財、
    行使偽造私文書之犯行，與本案已起訴之附表編號7交易部
    分，係包括一罪而為起訴效力所及，應由本院併予審理（見
    易卷第415頁）。然刑法處罰之詐欺取財罪係侵害個人財產
    法益之犯罪，其罪數計算，依一般社會通念，應以被害人數
    、被害次數之多寡，決定其犯罪之罪數（最高法院108年度
    台上字第274號刑事判決意旨參照）。經查，被告於案發當
    日，係先與丙○○共同謀議，推由丙○○至附表編號1至6之便利
    超商盜刷系爭信用卡，嗣被告係於丙○○盜刷完畢，並與其朋
    分犯罪所得後，始收受丙○○交付之系爭信用卡，再於2小時
    後至與附表編號1至6便利超商有相當距離之全家三重長壽店
    ，盜刷系爭信用卡而為本案犯行（即附表編號7交易），審
    酌附表編號1至6交易與附表編號7交易間，盜刷時間及地點
    均有相當間隔，尚非密接之行為，且被告所詐欺之特約商店
    有別，手段亦殊（附表編號1至6交易被告係與丙○○共謀，推
    由丙○○為之，附表編號7交易則係由被告單獨為之），顯然
    並無獨立性極為薄弱，依一般社會觀念難以強行分離之情形
    ，應認係分別起意，而與本案已起訴部分屬數罪關係，自非
    本院得併予審理之範圍，宜由檢察官另行依法處理，併此敘
    明。　　　　
四、不宣告沒收： 
  ㈠犯罪所得，屬於犯罪行為人者，沒收之；前二項之沒收，於
    全部或一部不能沒收或不宜執行沒收時，追徵其價額，刑法
    第38條之1第1項前段、第3項分別定有明文。又宣告前二條
    之沒收或追徵，有過苛之虞、欠缺刑法上之重要性、犯罪所
    得價值低微，或為維持受宣告人生活條件之必要者，得不宣
    告或酌減之，刑法第38條之2第2項亦有明定。
  ㈡經查，被告因本案所取得之贓物即系爭信用卡，固屬犯罪所
    得，然系爭信用卡係個人專屬物品，一旦所有人申請補發，
    原物即已失去功用，應認價值非高，欠缺刑法上之重要性，
    依刑法第38條之2第2項之規定，不予宣告沒收或追徵。
據上論斷，應依刑事訴訟法第299條第1項前段（依法院辦理刑事
訴訟案件應行注意事項第159點，判決書據上論結部分，僅引用
應適用之程序法條），判決如主文。　
本案經檢察官郭昭吟提起公訴，由檢察官楊淑芬到庭執行職務。
中　　華　　民　　國　　111 　年　　6 　　月　　9 　　日
              刑事第十庭    審判長法  官  林孟皇
　　　　　　　
                                  法  官  趙書郁 
　　　　　　　　　　　　　　　　　
                                  法  官  林柔孜　
上正本證明與原本無異。 
如不服本判決應於收受送達後20日內向本院提出上訴書狀，並應
敘述具體理由；其未敘述上訴理由者，應於上訴期間屆滿後20日
內向本院補提理由書（均須按他造當事人之人數附繕本）「切勿
逕送上級法院」。告訴人或被害人如對於本判決不服者，應具備
理由請求檢察官上訴，其上訴期間之計算係以檢察官收受判決正
本之日期為準。 因疫情而遲誤不變期間，得向法院聲請回復原
狀。
                                  書記官  林柏瑄 
中　　華　　民　　國　　111 　年　　6 　　月　　10　　日
附表：
編號 盜刷時間 盜刷金額 （新台幣） 盜刷地點 備註 1 110年1月6日下午1時19分 1150元 統一超商建忠門市 交易成功 2 110年1月6日下午1時31分 4500元 統一超商建欣門市 交易成功 3 110年1月3日下午1時36分 6000元 萊爾富北市山華店 交易成功 4 110年1月6日下午1時45分 4500元 統一超商合江門市 交易成功 5 110年1月6日下午1時51分 3000元 全家中興店 交易成功 6 110年1月6日下午2時11分 6000元 全家日津店 交易成功 7 110年1月6日下午2時41分 17000元 全家三重長壽店 交易失敗 

附錄論罪科刑法條：
中華民國刑法第349條
（普通贓物罪）
收受、搬運、寄藏、故買贓物或媒介者，處5年以下有期徒刑、
拘役或科或併科50萬元以下罰金。
因贓物變得之財物，以贓物論。
中華民國刑法第339條
（普通詐欺罪）
意圖為自己或第三人不法之所有，以詐術使人將本人或第三人之
物交付者，處5年以下有期徒刑、拘役或科或併科50萬元以下罰
金。
以前項方法得財產上不法之利益或使第三人得之者，亦同。
前二項之未遂犯罰之。